【裁判字號】    97,上訴,1520
【裁判日期】    970522
【裁判案由】    毒品危害防制條例
【裁判全文】
臺灣高等法院刑事判決                97年度上訴字第1520號
  上  訴  人
  即  被  告  甲○○
上列上訴人因違反毒品危害防制條例案件，不服臺灣板橋地方法
院 96年度訴字第4215號，中華民國97年1月31日第一審判決（起
訴案號：臺灣板橋地方法院檢察署96年度毒偵字第7135號），提
起上訴，本院判決如下：
    主  文
原判決撤銷。
甲○○施用第一級毒品，累犯，處有期徒刑捌月，扣案之毒品海
洛因柒小包（計淨重柒點零玖公克，包裝重壹點肆公克）沒收
銷燬之；又施用第二級毒品，累犯，處有期徒刑肆月，扣案之毒
品安非他命貳小包（計淨重點零肆公克，包裝重零點陸公克）
沒收銷燬之，扣案之玻璃球壹個、吸食器壹組及摻食管壹支均沒
收之；應執行有期徒刑拾月，扣案之毒品海洛因柒小包（計淨重
柒點零玖公克，包裝重壹點肆公克）、毒品安非他命貳小包（
計淨重點零肆公克，包裝重零點陸公克）均沒收銷燬之，扣案
之玻璃球壹個、吸食器壹組及摻食管壹支均沒收之。
    事  實
一、甲○○前於民國（下同）94年間因施用毒品案件，經臺灣板
    橋地方法院以 94年度毒聲字第603號裁定送觀察、勒戒後，
    認無繼續施用毒品之傾向，於94年 6月23日釋放出所，並經
    臺灣板橋地方法院檢察署檢察官以94年度毒偵字第1586號為
    不起訴處分確定。又於95年間，再因違反毒品危害防制條例
    案件，經臺灣臺北地方法院以 95年度易字第949號判處有期
    徒刑3月確定，並於95年8月14日易科罰金執行完畢。詎甲○
    ○猶未戒除毒癮，於上開觀察、勒戒執行完畢釋放後 5年內
    ，復基於施用第一級毒品海洛因及第二級毒品甲基安非他命
    之犯意，於96年9月13日某時許，在其臺北縣土城市○○路
    111之2號17樓居所內，以將毒品海洛因摻入香菸內點燃吸食
    之方式，施用第一級毒品海洛因一次；又於上開時、地，以
    將毒品安非他命置於玻璃球內燒烤後吸食之方式，施用第二
    級毒品甲基安非他命一次。嗣經警於96年9月13日晚9時10
    分許，持臺灣板橋地方法院核發之搜索票在上址查獲，並扣
    得甲○○所有供施用之第一級毒品海洛因 7小包（合計淨重
    7.09 公克，包裝重1.43公克）、第二級毒品甲基安非他命2
    小包（計淨重 3.04公克，包裝重0.6公克），及其所有供施
    用毒品甲基安非他命所用之玻璃球1個、吸食器1組及摻食管
    1支，另經警採集其尿液送驗，因而查悉上情。
二、案經臺北縣政府警察局海山分局報請臺灣板橋地方法院檢察
    署檢察官偵查起訴。
    理  由
一、上訴人即被告甲○○經合法傳喚無正當理由不到庭，爰不待
    其陳述逕行判決，合先敘明。
二、上揭犯罪事實，業據上訴人即被告甲○○於警詢、偵查中及
    原審法院審理時供承不諱在卷，並有經警於上開時地查扣被
    告所有之毒品海洛因7小包、甲基安非他命2小包及供施用毒
    品甲基安非他命所用之玻璃球 1個、吸食器1組及摻食管1支
    等物，而被告於上開時地為警查獲後，經警採集其尿液送請
    台灣檢驗科技股份有限公司檢驗結果，發現呈鴉片類及安非
    他命類陽性反應，有該公司96年10月11日出具之濫用藥物尿
    液檢驗報告乙紙在卷可參（見偵查卷第50頁），另該扣案之
    毒品海洛因七包、安非他命二包，經臺北縣政府警察局海山
    分局以簡易快速篩檢試劑初步檢驗結果，發現分呈海洛因、
    安非他命（計淨重 3.04公克，包裝重0.6公克）之反應，有
    該局查獲涉嫌毒品危害防制條例毒品初步鑑驗報告單 2紙附
    卷可參（見同上偵查卷第24頁、第25頁），嗣上開查獲之海
    洛因經送請法務部調查局以化學呈色法及氣相層析質譜儀分
    析法檢驗結果，發現確含第一級毒品海洛因成分（合計淨重
    7.  09公克，包裝重1.43 公克），有該局96年10月5日調科
    壹字第09623070980號函在卷可稽（見偵查卷第 48頁），是
    被告上揭自白堪認與事實相符，事證明確，被告犯行，應堪
    認定。
三、查被告甲○○有犯罪事實欄所載之施用毒品案件，先後經觀
    察、勒戒、起訴科刑及執行紀錄，有本院被告前案紀錄表乙
    紙在卷可稽，被告於因施用毒品而經觀察勒戒執行完畢後五
    年內，再犯本件施用毒品海洛因及甲基安非他命之犯行，核
    被告所為，係犯毒品危害條例第 10條第1項之施用第一級毒
    品罪及同條例第 10條第2項之施用第二級毒品罪，至被告為
    施用第一級毒品海洛因及第二級毒品甲基安非他命而持有該
    第一級毒品海洛因及甲基安非他命，其持有毒品海洛因及甲
    基安非他命之行為，應為施用毒品之當然結果，均不另論罪
    。又依被告所供，係將毒品海洛因摻入香菸內點燃吸食之方
    式，施用毒品海洛因；另將毒品安非他命置於玻璃球內燒烤
    後吸食之方式，施用毒品甲基安非他命，是被告所犯上開二
    罪，顯係犯意各別，構成要件互異，自應予分論併罰。又被
    告有犯罪事實欄所載之前科判決及執行紀錄，有本院被告前
    案紀錄表乙紙在卷可稽，被告於受有期徒刑執行完畢後五年
    內再故意犯本件有期徒刑以上之罪，為累犯，應依刑法第47
    條規定，加重其刑。原審對被告予以論罪科刑，固非無見，
    惟查依毒品危害防制條例第18條第1項前段規定，查獲之毒
    品，不問屬於犯人與否，均沒收銷燬之，而以包裝袋包裝之
    毒品經送鑑定時，將原送驗包裝袋內毒品與包裝袋分離後各
    別秤重，所得之毒品重量稱為『淨重』，包裝袋重量則以『
    空包裝重』稱之，然無論依上述何種方式分離，原送驗包裝
    袋內均仍會有微量毒品成分殘留，此有法務部調查局局93年
    3月19日調科壹字第09300113060號函、93年11月16日調科壹
    字第09362396550號函可參，本件原審就經警於上開時地查
    扣被告所有之毒品海洛因七小包（合計淨重7.09公克，包裝
    重1.43公克）、毒品甲基安非他命二小包（計淨重3.04公克
    ，包裝重 0.6公克），就仍有毒品海洛因及甲基安非他命殘
    留之包裝袋部分僅依刑法第38條第1項第2款規定諭知沒收，
    而疏未依毒品危害防制條例第 18條第1項前段併予諭知銷毀
    ，尚有未洽﹔是被告具狀提起上訴，其上訴意旨指摘原審量
    刑過輕，固無理由，惟原判決既有可議，自應由本院予以撤
    銷改判，爰審酌被告之素行，前已因非法施用毒品經送觀察
    、勒戒，猶未能確實戒除毒害，再犯本件施用毒品之罪，惟
    其施用毒品僅屬自殘行為，對於他人之法益尚無直接之侵害
    及犯罪後之態度等一切情狀，就被告所犯上開二罪，仍各量
    處有期徒刑8月及4月，並定其應執行刑為有期徒刑十月，至
    扣案之毒品海洛因七小包（合計淨重7.09公克，包裝重1.43
    公克）、毒品甲基安非他命二小包（計淨重3.04公克，包裝
    重0.6公克） ，其包裝各該毒品之包裝袋雖非屬毒品，惟包
    裝袋既與毒品海洛因及甲基安非他命無法完全析離之，自應
    均依毒品危害防制條例第 18條第1項前段之規定沒收銷燬之
    ，另扣案之玻璃球 1個、吸食器1組及摻食管1支，均係被告
    所有供本件施用安非他命所用之物，此據被告供承在卷，應
    依刑法第38條第1項第2款之規定沒收之。
據上論斷，應依刑事訴訟法第369條、第371條、第364條、第299
條第1項前段，毒品危害防制條例第 10條第1項、第2項、第18條
第1項前段，刑法第 11條前段、第47條第1項、第51條第5款、第
38條第1項第2款之規定，判決如主文。
本案經檢察官許美女到庭執行職務。
中    華    民    國    97    年    5     月    22    日
                  刑事第五庭    審判長法  官  張傳栗
                                      法  官  張明松
                                      法  官  官有明
以上正本證明與原本無異。
施用第一級毒品部分如不服本判決，應於收受送達後十日內向本
院提出上訴書狀，其未敘述上訴之理由者並得於提起上訴後十日
內向本院補提理由書（均須按他造當事人之人數附繕本）。
                                      書記官  李佩真
中    華    民    國    97    年    5     月    22    日
附錄：本案論罪科刑法條全文
毒品危害防制條例第10條
施用第一級毒品者，處六月以上五年以下有期徒刑。
施用第二級毒品者，處三年以下有期徒刑。


司法院資訊處製作；財團法人民間司法改革基金會備份。
